【裁判字號】    88,上易,4314
【裁判日期】    890505
【裁判案由】    竊盜
【裁判全文】
臺灣高等法院刑事判決                          八十八年度上易字第四三一四號
    上  訴  人
    即  被  告  乙○○
右上訴人因竊盜案件，不服臺灣板橋地方法院八十八年度訴緝字第五七號，中華民國
八十八年六月二十九日第一審判決（起訴案號：臺灣板橋地方法院檢察署八十三年度
偵字第一七四七一號，併辦案號：臺灣臺北地方法院檢察署八十八年度偵字第二六七
七九號）提起上訴，本院判決如左：
    主  文
原判決撤銷。
乙○○共同攜帶兇器毀壞門扇於夜間侵入住宅竊盜，累犯，處有期徒刑壹年捌月。扣
案之螺絲起子、鐵管鉗子各貳支、尖嘴鉗、鐵撬及手電筒各壹支均沒收。
    事  實
一、乙○○前於民國七十五年間因竊盜罪，經本院判處有期徒刑三年，刑前強制工作
    ，嗣因合於中華民國七十七年及八十年罪犯減刑條例之規定，經先後裁定減刑為
    有期徒刑一年六月、九月，刑前強制工作確定，於八十一年七月三十一日執行完
    畢。詎仍不知悔改，於八十三年十月十四日晚上七時三十分許之夜間，與章兆麟
  （所犯準強盜罪，業另經本院判處有期徒刑五年六月確定）二人無意中得知台北
    縣板橋市○○路○段一六九巷十五之一號二樓住戶甲○○因其弟婚宴大門未上鎖
    ，即臨時萌生共同意圖為自己不法所有之犯意，攜帶乙○○所有之手電筒一支及
    客觀上具危險性足供兇器使用之螺絲起子二支、鐵管鉗子二支、尖嘴鉗一支、鐵
    撬一支，侵入上址甲○○之住宅，毀壞屋內房間附於木門之喇叭鎖（毀損部分未
    據告訴），侵入房內，竊取甲○○之弟所有之手鐲十二只、項鍊三條、成人手鍊
    十五條、小孩手鍊九條、鑲金手錶一只、戒指二十二只及現金新台幣四萬元，得
    手後二人即朋分離去。適為返家之甲○○發覺，隨即報警處理後並追趕之，乙○
    ○因之逃逸無蹤；而章兆麟為脫免逮捕，竟當場在樓梯處對甲○○施以強暴，致
    使其鼻樑受有傷害，經警當場逮獲並扣得上開乙○○所有供行竊所用之螺絲起子
    二支、鐵管鉗子二支、尖嘴鉗一支、鐵撬一支及手電筒一支以及竊得手鐲四只、
    項鍊二條、成人手鍊九條、小孩手鍊九條、鑲金手錶一只及戒指十八只等物。
二、案經台北縣警察局板橋分局報請臺灣板橋地方法院檢察署檢察官偵查起訴。
    理  由
一、訊據被告乙○○矢口否認有右述竊盜之犯行，辯稱其並不認識章兆麟，並未與章
    兆麟共同行竊云云。經查右揭事實，業據同案被告章兆麟迭於警訊、偵查及審理
    （原審八十四年度訴字第六七號及本院八十四年度上訴字第二五八一號）中供述
    在卷，並經被害人甲○○於警訊及原審（見八十四年度訴字第六七號卷第四十三
    頁反面、第四十四頁、八十八年度訴緝字第五七號卷第一五０頁反面、第一五一
    頁）指述綦詳，並有螺絲起子二支、鐵管鉗子二支、尖嘴鉗一支、鐵撬一支及手
    電筒一支扣案可資佐證，復有被害人立具之贓物領據、財物損失清單、尚未追回
    財物損失清單各一紙（偵查卷第八至十頁）附卷足稽。
二、被告雖一再辯稱未參與此次行竊，同案被告章兆麟嗣於原審亦一改以前供述，稱
    係其單獨一人行竊云云（見八十八年度訴緝字第五七號卷第一百四十頁）。惟查
    被害人甲○○已迭為指稱該日看到兩個人行竊，於警訊時稱「因宴客離家有一段
    距離，而家裡大門沒有上鎖，不放心就於十四日十九時三十分許，騎車回家，騎
    到家中大門口，要騎車停放時，另一竊嫌乙○○要走，而章兆麟剛好由我家二樓
    走下來，在樓下與我擦身而過」，且詳敘被告乙○○該日穿著（見偵查卷第三頁
    ），在審理中先為指認被告乙○○口卡（見八十四年度訴字六七號卷第四十四頁
    ），嗣被告乙○○於通緝到案後，復當庭指認被告乙○○手拎包包，且指明當日
    在
    住處樓下碰到被告乙○○及章兆麟二人（見八十八年度緝字一百五十頁反面、第
    一百五十一頁），足見該日除章兆麟外，被告乙○○亦有參與甚為灼然。同案被
    告章兆麟上開所述，不過事後迴謢。另被告乙○○於本件緝獲審理中之八十八年
    九月三日，具狀向台灣板橋地方法院提起自訴被告章兆麟誣告、妨害名譽及被害
    人甲○○偽證，由該院以八十八年度自字四五八號審理中。雖於該案八十九年一
    月三十一日庭訊時，甲○○供稱「當年小偷有二人，章兆麟是我當場捉到的，而
    是章兆麟提供另一名共犯，因事情過久，我已遺忘，不確定是否是在庭之自訴人
    為另一名共犯」，經本院向台灣板橋地方法院查明。但此事後不記憶的陳述，亦
    不足以據為被告乙○○未參與之憑據。本件事證明確，被告犯行堪以認定。
三、查扣案之螺絲起子、鐵管鉗子、尖嘴鉗及鐵撬均尖硬銳利及厚重，皆足以持之傷
    人身體或性命，客觀上具危險性，足以作為兇器使用。核被告所為，係犯刑法第
    三百二十一條第一項第一款、第二款及第三款之攜帶兇器毀壞門扇於夜間侵入住
    宅竊盜罪（公訴人起訴事實漏未載明被告等尚有毀壞門扇之行為，且漏未引用刑
    法第三百三十一條第一項第二款規定）。被告與章兆麟間有犯意聯絡及行為之分
    擔，應論以共同正犯。又被告前於七十五年間因竊盜罪，經本院判處有期徒刑三
    年，刑前強制工作，嗣因合於中華民國七十七年及八十年罪犯減刑條例之規定，
    經先後裁定減刑為有期徒刑一年六月、九月，刑前強制工作確定，於八十一年七
    月三十一日執行完畢，有台灣高等法院檢察署刑案紀錄簡覆表在卷可徵，其於五
    年內再犯有期徒刑以上刑之本罪，為累犯，應加重其刑。
四、原審予以論罪科刑，固非無見。惟查刑法第三百二十一條第一項第二款之毀越門
    扇而犯之者，其所稱「毀越」，必須「毀壞」及「踰越」兼而有之始足當之。又
    所謂踰越門扇，必須超越或越進門扇而進，例如啟門入室即非踰越，非謂入室即
    可謂之為越進（最高法院二十二年上字第四五四號判例參照）。本件竊盜係趁被
    害人大門未關之際侵入，然後毀壞屋內房間附於木門上之喇叭鎖侵入房內，為毀
    壞門扇侵入，但並未踰越門扇。原判決認為毀越門扇，自有未合。被告上訴否認
    犯罪，雖無理由，惟原判決既有可議，自應由本院予以撤銷改判。爰審酌被告之
    品行、智識程度及被告前因竊盜罪為法院判刑，仍不知悔改，且身強體壯不知謀
    求正當工作賺取報酬，卻為宵小歹行、犯罪所得財物及被告犯後飾詞卸責等一切
    情狀，量處如主文所示之刑。至扣案之螺絲起子、鐵管鉗子各二支、尖嘴鉗、鐵
    撬及手電筒各一支為被告所有，且係供共同行竊所用之物，經同案被告章兆麟供
    明在卷，併依刑法第三十八條第一項第二款宣告沒收。
五、又被告本件竊盜犯行係因無意中得知台北縣板橋市○○路○段一六九巷十五之一
    號二樓住戶甲○○因其弟婚宴大門未上鎖，而臨時起意所犯，業據同案被告章兆
    麟於警訊中供明（見偵查卷第五頁反面），此情並經章兆麟另案判決確定（本院
    年度上訴字第二五八一號、最高法院八十四年度台上字第五二三九號）。而被告
    前雖因於八十三年五月二日、五月十七日，分別在台中縣豐原市及屏東縣潮州犯
    竊盜罪，經台灣高等法院台中分院於八十八年十月十三日以八十八年度上易字二
    四二七號判處有期徒刑二年六月，刑前強制工作確定，有該案判決書及臺灣臺北
    地方法院檢察署八十九年四月十九日北檢聰保八九執助三八一字第一五六六六函
    在卷可稽，該案亦認上述犯行與本件竊盜無連續犯關係。是本件並無就連續犯之
    裁判上一罪予以重覆判決的問題，併此說明。
六、另臺灣臺北地方法院檢察署以連續犯裁判上一罪關係移送八十八年度偵字第二六
    七七九號併辦被告竊盜犯行部分，按連續犯之所謂出於概括犯意，必須其多次犯
    罪行為自始均在一個預定犯罪計劃以內，出於主觀上始終同一犯意之進行，若中
    途另有新犯意發生，縱所犯為同一罪名，究非連續其初發的意思，即不能成立連
    續犯，最高法院七十年度台上字第六二九六號判決可資參照。本件竊盜犯行，既
    為臨時起意，已如前述，被告復否認其犯行，本院實無從認定與其後所涉係出於
    自始在一個計畫內之概括犯意。依上說明，本件與該移送併辦部分，即尚難認有
    何連續犯之裁判上一罪關係，無從予以一併審究，爰將移送併辦部分退回檢察官
    另為處理。又本件竊盜案件，於八十三年十二月三十一日即繫屬臺灣板橋地方法
    院，依刑事訴訟法施行法第五條第一項規定，仍得上訴最高法院，附此說明。
據上論斷，應依刑事訴訟法三百六十九條第一項前段、第三百六十四條、第二百九十
九條第一項前段，刑法第二十八條、第三百二十一條第一項第一款、第二款、第三款
、第四十七條、第三十八條第一項第二款，判決如主文。
本案經檢察官費玲玲到庭執行職務。
中      華      民      國    八十九    年      五      月      五      日
                              臺灣高等法院刑事第十一庭
                                  審判長法  官  楊  照  男
                                        法  官  楊  炳  禎
                                        法  官  王  詠  寰
右正本證明與原本無異。
如不服本判決應於收受送達後十日內向本院提出上訴書狀，其未敘述上訴之理由者並
得於提起上訴後十日內向本院補提理由書（均須按他造當事人之人數附繕本）。
                                        書記官  駱  麗  君
中      華      民      國    八十九    年      五      月      六      日
附錄：本判決論罪科刑法條全文
刑法第三百二十一條：
犯竊盜罪而有左列情形之一者，處六月以上五年以下有期徒刑：
一、於夜間侵入住宅或有人居住之建築物、船艦或隱匿其內而犯之者。
二、毀越門扇、牆垣或其他安全設備而犯之者。
三、攜帶兇器而犯之者。
四、結夥三人以上而犯之者。
五、乘火災、水災或其他災害之際而犯之者。
六、在車站或埠頭而犯之者。
前項之未遂犯罰之。


司法院資訊處製作；財團法人民間司法改革基金會備份。
